【裁判字號】    99,簡上,396
【裁判日期】    991117
【裁判案由】    清償借款
【裁判全文】
臺灣臺北地方法院民事判決             99年度簡上字第396號
上  訴  人  聯邦商業銀行股份有限公司
法定代理人  甲○○
訴訟代理人  乙○○
被  上訴人  戊○○
            丁○○
            丙○○
上列當事人間請求清償借款事件，上訴人對於民國99年4月30日
本院臺北簡易庭99年度北簡字第5271號第一審判決提起上訴，本
院於99年10月27日言詞辯論終結，判決如下：
    主  文
上訴駁回。
第二審訴訟費用由上訴人負擔。
    事實及理由
一、上訴人起訴主張：訴外人秦簡阿花於民國92年向上訴人申請
    信用卡而領用信用卡，迄今尚積欠信用卡債務本金新台幣（
    下同）31萬1,416元及其利息，惟其於94年4月17日死亡，而
    被上訴人為其繼承人，依法繼承秦簡阿花對上訴人之債務，
    爰依信用卡契約及繼承關係提起本件訴訟，並聲明：被上訴
    人應給付上訴人31萬1,416元，其中28萬3,510元自94年4月
    16日起至97年3月31日止，按年息19.71%計算之利息，暨自9
    7年4月1日起至清償日止，按年息19.99%計算之利息。
二、被上訴人則以：系爭信用卡申請書之申請人簽名非其母秦簡
    阿花所為，秦簡阿花不識字，系爭信用卡申請書均係被上訴
    人丙○○未經秦簡阿花同意而以其名義申辦，申辦時提供之
    證件資料亦係丙○○利用與秦簡阿花同住之機會，擅自取用
    ，秦簡阿花並未接到上訴人照會電話，系爭信用卡核發後係
    由被上訴人丙○○持以消費，故此項債務與秦簡阿花無涉，
    被上訴人自無對該等債務依繼承關係負清償之責等語，資為
    抗辯。
三、原審為上訴人敗訴之判決，上訴人提起上訴，聲明為：(一)原
    判決廢棄。(二)被上訴人應連帶給付上訴人31萬1,416元，其
    中28萬3,510元自94年4月16日起至97年3月31日止，按週年
    利率百分之19.71計算之利息，暨自97年4月1日起至清償日
    止，按週年利率百分之19.99計算之利息。被上訴人則答辯
    聲明：上訴駁回。
四、上訴人主張以秦簡阿花名義申辦之信用卡，經持卡人刷卡消
    費，積欠信用卡債務本金31萬1,416元，秦簡阿花於94年4月
    17日死亡，被上訴人戊○○、丁○○、丙○○均為秦簡阿花
    之繼承人，渠等並未聲明拋棄繼承及限定繼承等情，有信用
    卡申請書、信用卡約定條款、歷史帳單查詢、繼承系統表為
    證，且為被上訴人所不爭執，自堪信為真正。
五、上訴人復主張秦簡阿花於其授信人員照會時及其另案起訴請
    求時，均未表異議，顯然同意申辦系爭信用卡，縱認其未授
    權，惟由系爭信用卡申辦當時，申辦人曾提出秦簡阿花之銀
    行存摺、他行信用卡、身分證影本，亦可認有表見代理情事
    等語；被上訴人則以前揭情詞置辯，茲本件應審究之爭點為
    ：系爭信用卡是否秦簡阿花申辦或授權申辦？秦簡阿花應否
    負表見代理責任？
  (一)按當事人主張有利於己之事實者，就其事實有舉證之責任，
    民事訴訟法第277條前段有明文規定。被上訴人否認系爭信
    用卡申請書上簽名為秦簡阿花所為，上訴人對於秦簡阿花向
    上訴人申辦上開信用卡並簽帳消費乙事，應負舉證之責。查
    上訴人對於系爭信用卡申請書上「秦簡阿花」之簽名係由秦
    簡阿花所為乙節，始終未能舉證以實其說，而被上訴人丙○
    ○則於原審言詞辯論時自承：系爭信用卡申請書上簽名係其
    偽造申辦等語（見原審99年4月26日言詞辯論筆錄），是難
    認系爭信用卡申請書上秦簡阿花之簽名係秦簡阿花所為。又
    查，上訴人固曾另案請求秦簡阿花給付現金卡債務90,500元
    及利息，並經臺灣桃園地方法院以93年度壢小字第1154號判
    決勝訴確定，有判決書及債權憑證在卷可佐，惟該現金卡債
    務與本件系爭信用卡債務顯非屬同一債務，縱秦簡阿花於另
    案未有爭執，亦不得遽以推論系爭信用卡確為秦簡阿花所申
    辦或授權申辦。至上訴人復抗辯：授信人員電話照會時，秦
    簡阿花未表異議，顯然已同意申辦系爭信用卡云云，為被上
    訴人所否認，且上訴人就其授信人員於系爭信用卡核發前，
    曾親自向秦簡阿花本人照會乙節，並未舉證證明，是上訴人
    主張系爭信用卡係秦簡阿花同意申辦，即難採信。
  (二)次按由自己之行為表示以代理權授與他人者，對於第三人應
    負授權人之責任，必須本人有表見之事實，足使第三人信該
    他人有代理權之情形存在，始足當之。本人以印章、存摺交
    付他人，委託該他人辦理特定事項，除該特定事項外，該他
    人以本人名義所為其他法律行為，尚難僅憑其持有本人之印
    章、存摺，即認須由本人負表見代理之授權人責任，最高法
    院92年度台上字第1588號判決意旨參照。查秦簡阿花生前與
    其子即被上訴人丙○○同住桃園縣楊梅鎮○○○街1巷8號7
    樓之2，有戶籍謄本2件附卷可證，則被上訴人丙○○利用同
    居關係取得秦簡阿花之身分證、存摺、信用卡影本，要非難
    事，難謂被上訴人丙○○取得秦簡阿花上開證件資料，必係
    出於秦簡阿花同意交付。況家人間互相持有存摺、信用卡、
    身分證影本之可能原因多樣，自難僅以被上訴人丙○○於申
    辦系爭信用卡時提出秦簡阿花之身分證、存摺、信用卡影本
    ，即謂秦簡阿花有使人信其授與代理權之情形，上訴人主張
    秦簡阿花應負表見代理責任，亦不足採。
六、綜上所述，本件上訴人主張系爭信用卡係秦簡阿花所申辦或
    同意申辦，或應負表見代理責任，均不足採。從而，上訴人
    本於信用卡契約及繼承之法律關係，請求被上訴人連帶給付
    31萬1,416元及其中28萬3,510元自94年4月16日起至97年3月
    31日止，按年息19.71%計算之利息，並自97年4月1日起至清
    償日止，按年息19.99%計算之利息，為無理由，應予駁回。
    原審為上訴人敗訴之判決，並無不合。上訴意旨指摘原判決
    不當，求予廢棄改判，為無理由，應予駁回。
七、據上論結，本件上訴為無理由，依民事訴訟法第436條之1第
    3 項、第449條第1項、第78條，判決如主文。
中    華    民    國    99      年    11    月    17   日
              民事第三庭    審判長法  官  郭美杏
                                  法  官  陳怡雯
                                  法  官  賴惠慈
以上正本係照原本作成。
本判決不得上訴。
 中    華    民    國    99     年    11    月    17   日
                                  書記官  廖素芳

司法院資訊處製作；財團法人民間司法改革基金會備份。
